【裁判字號】    95,交抗,715
【裁判日期】    950905
【裁判案由】    違反道路交通管理處罰條例
【裁判全文】
臺灣高等法院交通事件裁定             95年度交抗字第715號
抗  告  人  臺北市交通事件裁決所
受處分人    甲○○
上列抗告人因受處分人違反道路交通管理處罰條例案件，不服臺
灣台北地方法院，中華民國95年8月11日所為裁定 (95年度交聲
字第676號），提起抗告，本院裁定如下：
    主  文
原裁定撤銷，發回臺灣臺北地方法院。
    理  由
一、原處分意旨略以：受處分人甲○○於九十五年六月三日十一
    時四十五分許，駕駛車牌號碼：ＤＱ—二九六七號自用小客
    車於臺北市○○○路、潮州街之禁止左轉路段違規左轉迴車
    ，經臺北市政府警察局中正第二分局交通分隊警員林延璋認
    有違反道路交通管理處罰條例第四十九條第三款之違規行為
    ，當場攔停掣單舉發，經受處分人於應到案日期前向原處分
    機關提出申訴，經原處分機關依現行道路交通管理處罰條例
    第四十九條第三款、第六十三條第一項第一款之規定，裁處
    罰鍰九百元，並記違規點數一點等語。
二、原裁定意旨略以：（一）本件受處分人即聲明異議人於九十
    五年六月三日十一時四十五分許，駕駛車牌號碼：ＤＱ—二
    九六七號自用小客車行駛於臺北市○○○路、潮州街之禁止
    左轉路段時，確有左轉迴車之違規行為，此為受處分人所自
    承，並有臺北市政府警察局北市警交大字第ＡＥＢ八一九九
    六九號舉發違反道路交通管理事件通知單（見原審卷第六頁
    ）及臺北市政府警察局中正第二分局九十五年六月二十八日
    北市警中正二分交字第○九五三一四九二八○○號函（見原
    審卷第九、十頁）附卷足憑。（二）受處分人確有於上揭時
    、地駕駛車輛，在禁止左轉路段迴車之違規行為，且已於舉
    發通知單上所載應到案日期前向原處分機關提出申訴，從而
    原處分機關依現行道路交通管理處罰條例第四十九條第三款
    、第六十三條第一項第一款及違反道路交通管理事件統一裁
    罰基準及處理細則第四十三條、第四十四條、第六十一條等
    規定，裁罰異議人罰鍰九百元，並記違規點數一點，固非無
    見；然查，受處分人於九十五年六月三日行為後，道路交通
    管理處罰條例第四十九條第三款業於九十五年七月一日修正
    公布施行，以修正前道路交通管理處罰條例第四十九條第三
    款之規定對異議人最為有利，依行政罰法第五條規定，應適
    用行政機關裁處前之法律即修正前道路交通管理處罰條例第
    四十九條第三款規定論處，已如前述，原處分機關漏未審酌
    及此，援引現行道路交通管理處罰條例第四十九條第三款規
    定予以裁罰，於法未合，自應由本院將原處分撤銷，依修正
    前道路交通管理處罰條例第四十九條條第三款、現行道路交
    通管理處罰條例第六十三條第一項第一款之規定及違反道路
    交通管理事件統一裁罰基準及處理細則第四十三條、第四十
    四條、第六十一條，裁處如主文第二項所示，以資適法。
三、抗告意旨略以：（一）依據九十五年七月一日修正前道路交
    通管理處罰條例第四十九條第三款規定：汽車駕駛人迴車時
    ，有在禁止左轉路段迴車之情形者，處二百以上六百元以下
    （註：新台幣六百元以上，一千八百元以下）罰鍰。九十五
    年七月一日修正後道路交通管理條例第四十九條第三款規定
    ：汽車駕駛人迴車時，有在禁止左轉路段迴車之情形者，處
    新台幣六百元以上，一千八百元以下罰鍰。（二）原審裁定
    理由略以：按「行為後法律或自治條例有變更者，適用行政
    機關最初裁處時之法律或自治條例；但裁處前之法律或自治
    條例有利於受處罰者，適用最有利於受處罰者之規定」，行
    政罰法第五條定有明文。……以修正前道路交通管理處罰條
    例第四十九條第三款之規定對異議人最為有利，爰裁定「原
    處分撤銷，財富汽車駕駛人，在禁止左轉路段迴車，處罰鍰
    新臺幣肆佰元，並記違規點數壹點」。惟查前項修正前道路
    交通管理處罰條例第四十九條第三款，汽車駕駛人在禁止左
    轉路段迴車者，係處二百以上六百元以下（註：新台幣六百
    元以上，一千八百元以下），即難謂合於該條例規範之意旨
    。
四、經查：九十五年七月一日修正前道路交通管理處罰條例第四
    十九條第三款規定：汽車駕駛人迴車時，有在禁止左轉路段
    迴車之情形者，處二百以上六百元以下（註：新台幣六百元
    以上，一千八百元以下）罰鍰。修正後道路交通管理條例第
    四十九條第三款規定：汽車駕駛人迴車時，有在禁止左轉路
    段迴車之情形者，處新台幣六百元以上，一千八百元以下罰
    鍰。不論依修正前道路交通管理處罰條例第四十九條第三款
    或修正後道路交通管理處罰條例第四十九條第三款之規定，
    對受處分人而言似無有利或不利之情形，自不生新舊法比較
    之問題。故本案是否應適用行政罰法第五條之規定，依「從
    新從輕」原則，為比較適用？非無研求之餘地，抗告人抗告
    意旨雖未指摘及此，惟原裁定既有可議，爰予撤銷原裁定，
    發回原審法院詳查後另為適法之處置。
據上論斷，應依道路交通案件處理辦法第26條，刑事訴訟法第41
3條前段，裁定如主文。
中    華    民    國    95    年    9     月    5     日
                   交通法庭審判長法  官   葉  騰  瑞
                                 法  官   趙  功  恒
                                 法  官   莊  明  璋
以上正本證明與原本無異。
不得再抗告。
                                 書記官   周  素  秋
中    華    民    國    95    年    9     月    5     日


司法院資訊處製作；財團法人民間司法改革基金會備份。
